臺灣高雄地方法院民事判決
110年度雄簡字第1153號
原      告  顏淑惠

訴訟代理人  劉俊毅
被      告  李曉梅
上列當事人間請求損害賠償事件，原告提起刑事附帶民事訴訟，
經本院刑事庭移送前來（110年度交簡附民字第24號），本院於
民國111年7月13日言詞辯論終結，判決如下：
    主      文
被告應給付原告新臺幣壹萬零柒佰捌拾柒元，及自民國一一○年
一月二十三日起至清償日止，按週年利率百分之五計算之利息。
 
原告其餘之訴駁回。
本判決第一項得假執行；但被告如以新臺幣壹萬零柒佰捌拾柒元
為原告預供擔保，得免為假執行。
    事實及理由
一、原告主張：被告於民國109年2月18日12時許，駕駛車牌號碼
    0000-00自用小客車（下稱丙車），返回其位於高雄市○○區○
    ○街00號住處時，本應注意交岔路口10公尺內不得臨時停車
    ，禁止臨時停車處所亦不得停車，竟疏未注意而貿然將丙車
    以沿分隔立強街與新民路176巷之無名巷旁、車頭朝東之方
    式，停放於高雄市三民區立強街、新民路176巷（為南北向
    ，無名巷以北為立強街、以南為新民路176巷）及無名巷口
    東南側約5公尺處之路旁禁止停車處所，並下車離去。適伊
    於同日12時7分許騎乘車牌號碼000-000號普通重型機車（下
    稱甲車），沿新民路176巷由東向西行駛至上開路口；訴外
    人黃金珠則騎乘車牌號碼000-0000號普通重型機車（下稱乙
    車），沿新民路176巷由南向北亦行駛至上開路口，黃金珠
    疏未注意汽車行駛至無號誌之交岔路口，未設標誌、標線或
    號誌劃分幹、支線道，且車道數相同，又同為直行車者，左
    方車應暫停讓右方車先行；伊則疏未注意行經無號誌之交岔
    路口應減速慢行，作隨時停車之準備，復因視線均遭丙車阻
    擋而無法看見對方來車，甲車雖已急煞仍煞車不及，車頭與
    乙車右側車身發生碰撞，乙車因而人車倒地；甲車雖未倒地
    ，但伊仍因急煞之力道導致雙膝撞擊甲車龍頭下方置物處之
    物品，而受有紅腫、瘀青等挫傷之傷勢（下稱系爭傷害）。
    被告上開所為涉犯過失傷害罪，業經本院110 年度交簡上字
    第96號刑事判決判處罪刑確定在案（下稱系爭刑案）。伊因
    系爭傷害受有醫藥費新臺幣（下同）820元及非財產上損害1
    0萬元等損失，爰依侵權行為之法律關係，提起本訴等語。
    並聲明：被告應給付原告10萬0,820元，及自刑事附帶民事
    訴訟起訴狀繕本送達翌日起至清償日止，按週年利率5％計算
    之利息。  
二、被告則以：伊就系爭事故之發生固有過失，然否認原告因系
    爭事故受有系爭傷害等語置辯。並聲明：原告之訴駁回。
三、本院得心證之理由：
（一）原告主張被告就系爭事故之發生具有過失，為被告所不爭
      執，此部分堪信屬實。被告固否認原告因系爭事故受有系
      爭傷害，惟查，被告上開所為涉犯過失傷害罪，業經系爭
      刑案判處罪刑確定，亦據本院調取系爭刑案電子卷證核閱
      明確。本院援引系爭刑案判決理由為審理，被告此部分所
      辯，自不可採。是原告因系爭事故受有系爭傷害，亦堪認
      定。　　　
（二）按因故意或過失，不法侵害他人之權利者，負損害賠償責
      任；不法侵害他人之身體或健康者，對於被害人因此喪失
      或減少勞動能力或增加生活上之需要時，應負損害賠償責
      任；不法侵害他人之身體、健康、名譽、自由、信用、隱
      私、貞操，或不法侵害其他人格法益而情節重大者，被害
      人雖非財產上之損害，亦得請求賠償相當之金額，為民法
      第184 條第1 項前段、第193 條第1 項、第195 條第1 項
      前段所明文。經查，被告因有前開過失，致發生系爭事故
      ，原告並受有系爭傷害，原告依前開規定請求被告賠償其
      所受之損害，即屬有據。是本件原告得請求被告賠付之項
      目及金額為何？析述如下：
  １、關於原告主張醫藥費820元元，為被告所不爭執（本院卷第
      94頁），原告此部分主張，即屬有據。
  ２、非財產上損害10萬元部分：
  　　原告因系爭事故受有系爭傷害，已如前述，其精神上自受
      有痛苦，原告請求被告賠償非財產上損害，洵屬有據。而
      精神慰撫金之酌定，除被害人所受之傷害及痛苦程度外，
      尚應審酌兩造之身分地位、學識經歷、財產狀況等節以定
      之。查原告為大學畢業，目前擔任員警，每月薪資約6萬6
      0,00元；被告為碩士畢業，目前無業、無收入，業據其等
      陳明在卷，並為兩造所不爭執（本院卷第95頁）；復經由
      本院調取兩造稅務電子閘門財產調件明細表，參酌兩造收
      入及財產狀況，並審酌原告所受傷勢等一切情狀，認原告
      得向被告請求3萬元之非財產上損害，應屬適當，逾此部
      分之請求，則屬過高，自當駁回。
（三）次按損害之發生或擴大，被害人與有過失者，法院得減輕
       其賠償金額，或免除之，民法第217 條第1 項定有明文
      。此項規定之目的，在謀求加害人與被害人間之公平，故
      在裁判上法院得以職權減輕或免除之。查原告就系爭事故
      之發生具有疏未注意行經無號誌之交岔路口應減速慢行，
      作隨時停車之準備之過失；黃金珠具有疏未注意汽車行駛
      至無號誌之交岔路口，未設標誌、標線或號誌劃分幹、支
      線道，且車道數相同，又同為直行車者，左方車應暫停讓
      右方車先行等過失；被告則具有未注意交岔路口10公尺內
      不得臨時停車，禁止臨時停車處所亦不得停車之過失。是
      本院審酌上開雙方過失情節，認由原告負30％之過失責任
      ，其餘70％由被告與黃金珠負擔。是依此過失比例計算結
      果，原告得請求被告賠償之數額為2萬1,574元【3萬0,820
      元×70％＝2萬1,574元】
（四）再按數人共同不法侵害他人之權利者，連帶負損害賠償責
      任。連帶債務人相互間，除法律另有規定或契約另有訂定
      外，應平均分擔義務，民法第185條第1項前段、第280條
      前段定有明文。又連帶債務人中一人為清償、代物清償、
      提存、抵銷或混同而 債務消滅者，他債務人亦同免其責
      任；債權人向連帶債務人中之一人免除債務而無消滅全部
      債務之意思表示者，除該債務人應分擔之部分外，他債務
      人仍不免其責任，民法第274條、第276條第1項分別定有
      明文，依此規定，債務人應分擔部分之免除，仍可發生絕
      對之效力，亦即債權人與連帶債務人中之一人成立和解，
      如無消滅其他債務人連帶賠償債務之意思，而其同意債權
      人賠償金額如「超過依法應分擔額」（同法第280條）者
      ，債權人就該連帶債務人應分擔之部分，並無作何免除，
      對他債務人而言，固僅生相對之效力，但其同意賠償金額
      如「低於依法應分擔額」時，該差額部分，即因債權人對
      其應分擔部分之免除而發生絕對效力（最高法院98年度台
      抗字第200號裁定、100年度台上字第91判決意旨參照）。
      被告與黃金珠就系爭事故之傷害具有過失，已如上述，是
      依上開規定，被告與黃金珠就原告所受系爭傷害自應負過
      共同侵權行為責任，即對於原告應負連帶損害賠償責任。
      查原告與黃金珠就系爭事故業已達成各自處理之無條件和
      解，有原告提出和解書在卷可稽（本院卷第117頁），復
      原告所是認，則黃金珠原應賠償原告之部分，因和解而消
      滅。而因無法律另有規定或契約另有訂定之情形，依民法
      第280條之規定，即應由共同侵權行為人內部平均分擔前
      開義務，故黃金珠與被告之分擔額應各為1萬0,787元。原
      告既與黃金珠就此部分無條件達成和解，依上該開規定，
      自應扣除黃金珠應分擔即1萬0,787元部分，則原告得請求
      被告賠償之金額為1萬0,787元。
四、綜上所述，原告依侵權行為法律關係，請求被告給付1萬0,7
    87元，及自刑事附帶民事訴訟起訴狀繕本送達翌日（該繕本
    於110年1月22日送達，見附民卷第27頁）即110年1月23日起
    至清償日止，按週年利率5 ％計算之利息之範圍內，為有理
    由，應予准許；逾此範圍外之請求，則屬無據，應予駁回。
五、本件原告提起刑事附帶民事訴訟，而由本院刑事庭依刑事訴
    訟法第504條第1 項規定，裁定移送前來，依同條第2 項規
    定免繳納裁判費，其於本院審理期間，此部分原並無訴訟費
    用負擔問題，附此敘明。
六、按當事人聲明之證據，除就其聲明之證據中認為不必要者外
    ，法院應為調查，民事訴訟法第286 條定有明文。該條但書
    所謂不必要之證據，係指當事人聲明之證據，與應證事實無
    關，或不影響裁判基礎，或毫無證據價值，或因有窒礙不能
    預定調查證據之期間或訟爭事實已臻明暸且法院已得強固之
    心證而言（最高法院101年度台上第225號判決意旨參照）。
    被告固聲請函詢「宏益骨科診所」及「高雄市當地（三民區
    ）衛生局」之病歷資料，以釐清原告是否受有「雙側性膝部
    挫傷」，然此部分業經系爭刑案判決理由論述明確，亦有相
    關事證在卷可佐，本件訟爭事實已臻明暸且本院已得強固之
    心證，已如上述，自無調查之必要。
七、本件事證已臻明確，兩造其餘主張、陳述及攻擊防禦方法，
    均核與判決結果無影響，爰不再予斟酌，併此敘明。　　　
八、就原告勝訴部分，依民事訴訟法第389 條第1 項第3 款規定
    ，應依職權宣告假執行，並由本院依民事訴訟法第392 條第
    2 項之規定，依職權宣告被告為原告預供擔保，得免為假執
    行。
九、據上論結，本件原告之訴為一部有理由、一部無理由，依民
    事訴訟法第389 條第1 項第3 款、第392 條第2 項，判決如
    主文。 　　　
中　　華　　民　　國　　111 　年　　7 　　月　　28　　日
                  高雄簡易庭　法　　　官  饒志民
以上正本係照原本作成。
如不服本判決，應於送達後20日內，向本院提出上訴狀並表明上
訴理由，如於本判決宣示後送達前提起上訴者，應於判決送達後
20日內補提上訴理由書（須附繕本）。
中　　華　　民　　國　　111 　年　　7 　　月　　28　　日
       　　　　　　　　　　　　書　記　官  史華齡